【裁判字號】    99,裁,87
【裁判日期】    990114
【裁判案由】    水污染防治法
【裁判全文】
最  高  行  政  法  院  裁  定
                                        99年度裁字第87號
上  訴  人  甲○○○○○○○○
被 上訴 人  屏東縣政府
代  表  人  乙○○
上列當事人間水污染防治法事件，上訴人對於中華民國98年9月
30日高雄高等行政法院98年度訴字第438號判決，提起上訴，本
院裁定如下：
    主  文
上訴駁回。
上訴審訴訟費用由上訴人負擔。
    理  由
一、按對於高等行政法院判決之上訴，非以其違背法令為理由，
    不得為之，行政訴訟法第242條定有明文。依同法第243條第
    1項規定，判決不適用法規或適用不當者，為違背法令；依
    同法第243條第2項規定，判決有該條項所列各款情形之一者
    ，為當然違背法令。又提起上訴，應以上訴狀表明上訴理由
    並應添具關於上訴理由之必要證據，復為同法第244條第1項
    第4款及第2項所明定。是當事人提起上訴，如以原審判決有
    不適用法規或適用不當為理由時，其上訴狀應有具體之指摘
    ，並揭示該法規之條項或其內容；如以原審判決有行政訴訟
    法第243條第2項所列各款情形為理由時，其上訴狀應揭示合
    於該條款之事實。上訴狀或理由書如未依上述方法表明，或
    其所表明者顯與上開法條規定之違背法令情形不相合時，即
    難認為已合法表明上訴理由，其上訴自非合法。
二、緣上訴人於坐落屏東縣鹽埔鄉○○段1212、1213、1214、12
    17、1218、1218-2、1219地號等7筆土地經營養豬場（下稱
    系爭養豬場），飼養規模約9,200頭，領有被上訴人核發之
    水污染防治許可證（屏縣環排許字第01119-01號），所核准
    之廢水最大日排放量為250立方公尺，屬應設置乙級廢水處
    理專責人員之畜牧業，經行政院環境保護署（下稱環保署）
    環境督察總隊南區環境督察大隊（下稱南區督察大隊）於民
    國97年8月8日11時20分至12時15分派員前往稽查，發現系爭
    養豬場逕以未經許可之放流口繞流排放廢（污）水至地面承
    受水體，稽查人員於未經許可之放流口採樣，送驗結果懸浮
    固體為1,140毫克/公升（mg/L）、生化需氧量為992毫克/公
    升（mg/L）、化學需氧量為2,330毫克/公升（mg/L），不符
    放流水標準所定限值〔畜牧業（一）：懸浮固體150毫克∕
    公升、化學需氧量600毫克∕公升、生化需氧量80毫克∕公
    升〕，違反水污染防治法第7條第1項、第18條暨水污染防治
    措施及檢測申報管理辦法（下稱管理辦法）第52條第1項規
    定，案移被上訴人從一重依水污染防治法第46條及「違反水
    污染防治法罰鍰額度裁罰準則」規定裁處上訴人新臺幣21萬
    元罰鍰，並命立即改善。上訴人不服，循序提起行政訴訟，
    經原審法院判決駁回後，提起本件上訴。
三、上訴意旨雖主張：(一)依管理辦法第2條第12款所稱繞流排放
    ，係指於稽查當時有「正在進行繞流排放」之違規事實，要
    非於稽查時僅發現有繞流排放管口，而逕稱系爭養豬場有繞
    流排放之嫌，遽而開單處罰。被上訴人未經詳查及蒐證周全
    逕為處罰，其認事用法自有違誤，然原判決亦未指摘其違法
    ，即屬違背法令之判決。(二)系爭繞流排放管口係為疏洪排水
    而設，且場內亦設有約30公分高之緊急排放口，即場內積水
    需達30公分以上，始能不經廢水處理設備而逕由該緊急排放
    管口流出。至被上訴人稱取水化驗結果不符合放流水標準，
    係因取水點位置不同，倘如取水點於場內，則場內廢水係未
    經處理，其不符合放流水標準，自不意外；倘取水點於放流
    溝渠，即屬單純之廢水排放不符合放流水標準，非涉本案之
    繞流排放問題，且取水點倘確係在繞流排放管口者，始能證
    明系爭養豬場確實有繞流排放之違規事實，然本案相關照片
    等卷證資料，皆無法證明環保署南區督察大隊所取之廢水確
    係採自該繞流排放之管口，被上訴人逕指上訴人有違規繞流
    排放之情事，無視本院39年判字第2號判例意旨，故原處分
    之違法灼然已明，原審法院未為撤銷之判決，自屬違法。(三)
    原審法院對於取水點之問題，並未積極調查釐清，未請環保
    署南區督察大隊之稽查員與本場場長當面釐清，違反訴訟程
    序規定，故依行政訴訟法第253條及第254條聲請本院准予本
    案行言詞辯論，以釐清事實。(四)原判決理由四之（四）判述
    系爭排放口末端彎管部分係與地面平行，逕認定上訴人有繞
    流排放之情形，然此係為緊急排放時順水而行，以免管口向
    下沖毀溝底，及管口向前致沖毀水溝土堤而設，故原判決即
    有不實之推論，自未合法，而有判決不適用法規或法規適用
    之不當等語。然原判決已就上訴人是否有繞流排放之違規情
    事，詳述其得心證之理由，並就上訴人之主張，何以不足採
    ，分別予以指駁甚明，核其上訴理由，仍執與起訴意旨略同
    且經原審不採之陳詞及歧異見解，就原審取捨證據、認定事
    實及適用法律之職權行使，指摘為不當，而非具體表明原判
    決如何合於不適用法規、適用法規不當、或行政訴訟法第24
    3條第2項所列各款之情形，難認已對原判決如何違背法令有
    具體之指摘。依首開規定及說明，應認其上訴為不合法。又
    本件上訴人聲請行言詞辯論，自無必要，併此指明。
四、依行政訴訟法第249條第1項前段、第104條、民事訴訟法第9
    5條、第78條，裁定如主文。
中    華    民    國    99    年    1     月    14    日
                    最高行政法院第四庭
                        審判長法官  劉  鑫  楨
                              法官  吳  東  都
                              法官  林  文  舟
                              法官  曹  瑞  卿
                              法官  陳  鴻  斌
以  上  正  本  證  明  與  原  本  無  異
中    華    民    國    99    年    1     月    15    日
                              書記官  邱  彰  德


司法院資訊處製作；財團法人民間司法改革基金會備份。
